【裁判字號】    95,交聲,625
【裁判日期】    951117
【裁判案由】    違反道路交通管理處罰條例聲明異議
【裁判全文】
臺灣士林地方法院交通事件裁定         95年度交聲字第625號
原處分機關  交通部公路總局臺北區監理所板橋監理站
異  議  人
即受處分人  甲○○
上列異議人即受處分人因違反道路交通管理處罰條例案件，對於
交通部公路總局臺北區監理所板橋監理站中華民國95年8 月9 日
所為之處分（原處分案號：板監裁字第裁41-A00000000號）聲明
異議，本院裁定如下：
    主  文
異議駁回。
    理  由
一、按禁止臨時停車處所不得停車，道路交通安全規則第112 條
    第1 項第1 款定有明文。又汽車駕駛人停車時，在禁止臨時
    停車處所停車者，處新臺幣（下同）600 元以上1,200 元以
    下罰鍰，道路交通管理處罰條例第56條第1 項第1 款亦有明
    文。再按汽車駕駛人之行為有違規停車而駕駛人不在場，經
    以科學儀器取得證據資料證明其行為違規，當場不能或不宜
    攔截製單舉發者，得逕行舉發，道路交通管理處罰條例第7
    條之2 第1 項第7 款、第2 項第4 款定有明文。
二、原處分意旨略以：異議人即受處分人甲○○所有之車牌號碼
    LKX-779 號重機車，於民國93年7 月23日13時25分許，違規
    停放在臺北市○○○路○ 段16巷23號前劃設有紅線之禁止臨
    時停車處所，經警拍照採證後，逕行掣單舉發違規，爰依道
    路交通管理處罰條例第56條第1 項第1 款之規定，裁處受處
    分人罰鍰600 元等語。
三、異議意旨略以：依交通法第77條規定，處理違反道路交通管
    理事件之有關資料簿冊等應妥為保存，保存屆滿1 年者，得
    予銷毀，又伊係於95年8 月18日收受本件裁決書，該裁決依
    法已逾2 年時效，請求撤銷原處分云云。
四、本院查：
(一)異議人即受處分人甲○○所有之車牌號碼LKX-779 號重機車
    ，於上開舉發違規時點，停放在臺北市○○○路○ 段16巷23
    號前劃設有紅線之禁止臨時停車處所，經警拍照後，於93年
    8 月3 日逕行掣單舉發等情，為異議人所不否認，並有舉發
    違反道路交通管理事件通知單1 紙及本院依職權函調之現場
    採證照片1 幀等件在卷可佐，應甚明確，堪予認定。
(二)異議人雖以前揭情詞置辯，惟按違反道路交通管理事件統一
    裁罰基準及處理細則第77條規定：「處理違反道路交通管理
    事件之有關資料、簿冊等應妥為保存，保存屆滿1 年者，得
    予銷毀。但未結案或涉及刑事責任之有關文件，仍繼續保存
    。」，其規定意旨係指處理違反道路交通管理事件有關資料
    、文件簿冊之保存期限規定，而非指處理違反道路交通事件
    之執行時效，且得銷毀之違反道路交通管理事件有關資料及
    簿冊者，必須已經結案與未涉及刑事責任者，始得為之，然
    本件違反道路交通管理事件既經異議人聲明異議，即非屬已
    結案之事件，至為灼然。又按行政罰法第27條第1 項、第2
    項明文規定：「行政罰之裁處權，因3 年期間之經過而消滅
    。前項期間，自違反行政法上義務之行為終了時起算。但行
    為之結果發生在後者，自該結果發生時起算。」，此規定固
    然明白揭櫫行政罰裁處之時效期間為3 年，惟行政罰法第45
    條第1 項、第2 項亦明白規定：「本法施行前違反行政法上
    義務之行為應受處罰而未經裁處，於本法施行後裁處者，除
    第15條、第16條、第18條第2 項、第20條及第22條規定外，
    均適用之。前項行政罰之裁處權時效，自本法施行之日起算
    」，其立法理由第3 點更明揭：「本法施行前違反行政法上
    義務之行為應受處罰而未經裁處者，於本法施行後裁處時，
    其裁處權時效，除非個別行政法律另有規定，依其規定外，
    均自本法施行之日起算。至於有關時效期間之規定，自仍適
    用本法」，此外，參以94年8 月8 日行政院院台規字第0940
    020908號函訂定發布之行政機關因應行政罰法施行應注意之
    法制事項第10點規定：「本法施行後，第27條第1 項所定行
    政罰之裁處權因3 年期間而消滅；本法施行前，違反行政法
    上義務之行為應受處罰而未經裁處，於本法施行後裁處者，
    上開第27條第1 項所定裁處權時效之計算，應注意依本法第
    45 條 第2 項規定辦理」，查道路交通管理處罰條例就裁處
    權時效並無特別規定，是以有關道路交通管理處罰條例案件
    之裁處權時效，悉依行政罰法第45條第2 項之規定辦理，而
    行政罰法業已於95年2 月5 日生效施行，本件交通部公路總
    局臺北區監理所板橋監理站板監裁字第裁41-A00000000號違
    反道路交通管理事件裁決書裁決日期係於95年8 月9 日，其
    尚於95年2 月5 日起算3 年之有效裁處權期間內，是以，異
    議人質以本件已超過2 年裁處權時效期間，顯係對法令之誤
    解，並不足採。
五、綜上，異議人所有之上開重機車，確有於上揭時間，停放在
    劃設有紅色禁止臨時停車實線地點之交通違規事實，事證明
    確，堪予認定。又舉發單位係因汽車駕駛人違規停車而不在
    場，有當場不能攔截製單舉發之正當理由，符合首開得逕行
    舉發之要件，原處分機關以員警逕行舉發事實明確，依首揭
    規定裁處車輛所有人即異議人罰鍰600 元，核無違誤，本件
    聲明異議為無理由，應予駁回。
據上論斷，應依道路交通案件處理辦法第19條，裁定如主文。
中    華    民    國    95    年    11    月    17    日
                  交通法庭法  官 吳祚丞
以上正本證明與原本無異。
如不服本裁定，應於送達後5日內，向本院提出抗告狀。
                                書記官 林立原
中    華    民    國    95    年    11    月    24    日


司法院資訊處製作；財團法人民間司法改革基金會備份。
